臺灣士林地方法院交通事件裁定　　　　　　　　　　九十一年度交聲字第八一０號
　　原處分機關　臺北巿交通事件裁決所
　　異　議　人
　　即受處分人　甲○○
右列異議人即受處分人因違反道路交通管理處罰條例案件，對於臺北市交通事件裁決
所中華民國九十一年六月三日北市裁三字第裁二二—Ａ00000000號裁決書所
為之處分聲明異議（原處分案號：臺北市政府警察局舉發違反道路交通管理事件通知
單北市警交大字第Ａ00000000號），本院裁定如左：
    主  文
原處分撤銷。
甲○○汽車駕駛人，駕駛汽車違反道路交通安全規則，因而肇事致人受傷，吊扣其駕
駛執照參個月。
    理  由
一、按道路交通安全規則第一百零五條第一項第五款前段規定，汽車行駛至交岔路口
    ，其行進、轉彎，應依左列規定：四車道以上或同向二車道道路，欲右轉彎時，
    應距交岔路口三十公尺前換入外側車道或右轉車道。再按民國九十年一月十七日
    修正公布，同年六月一日起施行之道路交通管理處罰條例第六十一條第三項規定
    ，汽車駕駛人，駕駛汽車違反道路交通安全規則，因而肇事致人受傷者，吊扣其
    駕駛執照三個月至六個月。
二、異議意旨略以：系爭路段最外側是機慢車專用道，伊已在第二車道慢車道待轉，
    時速僅十公里左右，是機車騎士時速七、八十公里，車速過快，撞及伊車子，而
    且事後渠等已達成民事和解，因認原處分不當云云。
三、經查：
  (一)異議人即受處分人甲○○於八十九年三月十日八時四十分許，駕駛仁友汽車股份
    有限公司所有，車牌號碼Ｇ七—六六九號營業小客車，沿臺北市○○區○○路由
    西往東方向第二車道行駛，行經福林路二五四巷交岔路口，欲右轉彎時，適有詹
    佩芬駕駛車牌號碼ＯＹＧ—五二０號機車，附載黃纓蔚，沿同向最外側車道行駛
    ，見狀剎車不及，人車倒地，致詹佩芬受有右腳膝碰擦傷，黃纓蔚受有雙腳膝碰
    擦傷、雙手擦傷等傷害，經警舉發「右轉彎車未先駛入外側車道，致詹佩芬、黃
    纓蔚受傷」之事實，有警製道路交通事故調查報告表、現場圖、談話紀錄表、交
    通事故補充資料表、分析研判表、臺北市交通事件裁決所受理交通違規事件調查
    表、臺北市政府警察局舉發違反道路交通管理事件通知單附卷可稽。
  (二)觀之前開臺北市交通事件裁決所受理交通違規事件調查表，已載明：經舉發人員
    至現場勘查結果，「肇事路段西向東有三個車道，第一、二車道地面劃有直行箭
    頭標線，第三車道地面劃有右轉指示標線」等情，另經本院進一步查詢八十九年
    三月十日臺北市○○區○○路二五四巷口路面標線劃設情形結果：系爭路口標線
    之劃設係為三車道，最外側並非機慢車專用道，此有臺北市交通管制工程處九十
    一年九月十六日北市交工程字第０九一三二六九五八００號函在卷足憑，異議人
    辯稱肇事路段最外側係機慢車專用道，伊僅能在第二車道等待右轉云云，容有誤
    會。
  (三)又查，異議人自承：其行駛至肇事處時，因車上乘客忽然說要右轉二五四巷口，
    伊才右轉行駛，當伊方向盤剛向右時，後面機車即撞及肇事等語在卷，核與機車
    騎士詹佩芬所述：異議人車輛忽然右轉往二五四巷口而來等語相符（均參八十九
    年三月十日談話紀錄表），足見異議人駕車行經上開路口，欲右轉彎時，依規定
    應於距交岔路口三十公尺前換入外側車道，竟未遵守上揭道路交通安全規則，顯
    有過失，其過失行為並造成詹佩芬、黃纓蔚受傷，二者間具有相當因果關係，異
    議人徒以：係機車騎士超速撞上其小客車，伊並無過失等詞置辯，委不足採，其
    違規事實洵堪認定。
四、按異議人行為後，道路交通管理處罰條例第六十一條第二項已於九十年一月十七
    日修正公布，於九十年六月一日施行，前開規定移置於同條第三項，比較新舊法
    結果，就違規行為之裁罰，均為吊扣駕駛執照三個月至六個月，依從新從輕原則
    ，應適用裁判時之修正後道路交通管理處罰條例第六十三條第三項之規定處罰。
    再依道路交通管理處罰條例第八十九條規定，法院受理有關交通事件，準用刑事
    訴訟法之規定，且依刑事訴訟法第三百七十條前段規定：「由被告上訴或為被告
    利益而上訴者，第二審法院不得諭知較重於原審判決之刑」，即所謂「不利益變
    更禁止原則」，惟該原則僅限於原判決適用法條並無不當時始有其適用，苟原判
    決有適用法條不當之情形時，第二審法院即得撤銷原判決，另為適法之判決而諭
    知較重原審之刑，此參諸刑事訴訟法第三百七十條後段自明；再依道路交通案件
    處理辦法第二十條規定：「交通法庭認為聲明異議有理由或聲明異議雖無理由，
    而原處分不當或違法者，應以裁定將原處分經聲明異議部分撤銷，並自為裁定。
    」觀之，足徵原裁決機關之處分如有不當及違法時，交通法庭亦得撤銷原處分另
    為適法之裁定。本件原處分機關以九十一年六月三日北市裁三字第裁二二—Ａ0
    0000000號裁決，就異議人汽車駕駛人，駕駛汽車違反道路交通安全規則
    ，因而肇事致人受傷者，依修正前道路交通管理處罰條例第六十一條第二項吊扣
    其駕駛執照三個月（按裁決主文原記載六個月，嗣經更正為三個月），已有不當
    ，異議人之異議雖無理由，然原裁決既有如上之瑕疵，本院自應依法撤銷原裁決
    機關之處分，並依異議人違規情節，適用首揭規定裁處異議人如主文第二項所示
    之處分。
據上論斷，依道路交通案件處理辦法第二十條，裁定如主文。
中      華      民      國    九十一    年      九      月     二十     日
                                    臺灣士林地方法院交通法庭
                                        法  官  黃  潔  茹
右正本證明與原本無異。
如不服本裁定應於送達後五日內向本院提出抗告狀。
                                        書記官  柳  瑞  宗
中      華      民      國    九十一    年      九      月    二十六    日
